【裁判字號】    99,簡上,94
【裁判日期】    990827
【裁判案由】    詐欺
【裁判全文】
臺灣士林地方法院刑事判決              99年度簡上字第94號
上  訴  人  臺灣士林地方法院檢察署檢察官
被      告  丁○○
選任辯護人  王建中律師
上列上訴人因被告詐欺案件，不服本院士林簡易庭民國99年3 月
15日99年度士簡字第219 號第一審刑事簡易判決（聲請簡易判決
處刑案號：98年度偵字第16616 號）提起上訴，暨移請併案審理
：臺灣士林地方法院檢察署99年度偵字第3373號、臺灣桃園地方
法院檢察署99年度偵字第11869 號），本院管轄之第二審合議庭
判決如下：
    主  文
原判決撤銷。
丁○○幫助犯詐欺取財罪，處拘役伍拾玖日，如易科罰金，以新
臺幣壹仟元折算壹日。緩刑貳年。
    事  實
一、丁○○依其社會生活之通常經驗，可預見將自己金融機構之
    提款卡、取款密碼交付不認識之他人，可能成為幫助掩飾或
    隱匿不法集團收取他人受騙款項之用，致使被害人及警方追
    查無門，竟仍不違背其本意，基於幫助詐欺取財之犯意，於
    民國98年8 月25日晚上8 時許，在國光客運臺北站，將其申
    辦之中國信託商業銀行敦北分行帳號000000000000號帳戶（
    下稱系爭帳戶）之提款卡託由不知情之國光客運司機送至國
    光客運臺南站交予真實姓名年籍不詳之詐欺集團成員成年人
    ，另以電話告知提款卡之取款密碼，提供系爭帳戶予該詐欺
    集團成員作為存、提款、轉帳及匯款之用。嗣該詐欺集團成
    員即意圖為自己不法所有，分別於附表所示時間，以附表所
    示之詐騙方法，向附表所示之被害人丙○○、甲○○、乙○○施以詐術，致上開被害人陷於錯誤，各於附表所示時間將
    如附表所示金額匯入系爭帳戶內，旋遭詐欺集團成員以提款
    卡提領一空。嗣丙○○、甲○○、乙○○分別發覺受騙報警
    循線處理，始悉上情。
二、案經丙○○訴由臺北市政府警察局北投分局報告臺灣士林地
    方法院檢察署檢察官偵查後聲請簡易判決處刑，暨甲○○訴
    由彰化縣警察局鹿港分局報請臺灣士林地方法院檢察署檢察
    官、乙○○訴由桃園縣政府警察局平鎮分局報請臺灣桃園地
    方法院檢察署檢察官移送併案辦理。
    理  由
一、訊據被告丁○○對上開犯罪事實坦承不諱，核與證人即被害
    人丙○○、甲○○、乙○○之指述相符，並有臺北市政府警
    察局信義分局三張犁派出所受理刑事案件報案三聯單、內政
    部警政署反詐騙案件紀錄表、被害人丙○○轉帳29,983元存
    入系爭帳戶之自動櫃員機交易明細表（臺灣士林地方法院檢
    察署98年度偵字第16616 號卷，下稱偵16616 號卷，第23、
    24、31頁）、被害人甲○○轉帳2,500 元存入系爭帳戶之AT
    M 交易明細表、臺南市警察局第四分局育平派出所受理刑事
    案件報案三聯單、受理各類案件紀錄表（臺灣士林地方法院
    檢察署99年度偵字第3373號卷，下稱偵3373號卷，第12、16
    、16-1頁）、被害人乙○○轉帳9,983 元存入系爭帳戶之郵
    政自動櫃員機交易明細表、桃園縣政府警察局中壢分局中壢
    派出所受理刑事案件報案三聯單、受理各類案件紀錄表（臺
    灣桃園地方法院檢察署99年度偵字第11869 號卷，下稱偵11
    869 號卷，第41、44、45頁）、被告申請開立系爭帳戶資料
    、系爭帳戶交易往來明細（偵16616 號卷第43至51頁、偵33
    73號卷第18至21頁、偵11869 號卷第18至27頁）、被告寄交
    系爭帳戶提款卡之國光客運車票（偵16616 號卷第61頁）、
    被告持用之行動電話於98年8 月25日與詐欺集團成員之通話
    紀錄（本院99年度審簡上字73號卷第14頁）、中國信託商業
    銀行99年6 月17日函附系爭帳戶自動化交易LOG 資料1 份（
    本院卷第21、22頁）等附卷可佐；又被告於98年8 月25日晚
    上8 時許提供系爭帳戶提款卡、密碼予詐欺集團成員之前，
    系爭帳戶之存款餘額僅餘15元，且系爭帳戶於98年8 月26日
    下午4 時23分許出現使用網路ATM 轉帳5 元之紀錄，有系爭
    帳戶交易明細可稽（偵3373號卷第24頁），被告供稱：伊有
    申請系爭帳戶之網路銀行服務，網路銀行服務之密碼與提款
    卡之取款密碼不同等語（本院卷第28頁），適與提供帳戶予
    詐欺集團使用之人，唯恐帳戶餘額遭犯罪集團提領，故所提
    供之帳戶或為新開立帳戶、或為甚少使用且帳戶餘額甚低之
    帳戶，且為取信詐欺集團，連同網路銀行服務之密碼一併提
    供，便於詐欺集團使用網路銀行服務提領犯罪所得之行徑相
    符，足證被告自白與事實相符，應可採信。
二、按銀行帳戶之提款卡、取款密碼事關個人財產權益之保障，
    其專有性甚高，除非本人或與本人親密關係者，難認有何理
    由可自由流通使用該提款卡，一般人均有妥為保管及防止他
    人任意使用之認識，且該等專有物品如落入不明人士手中，
    而未加以闡明正常用途，極易被利用為與財產犯罪有關之犯
    罪工具，此為一般人依通常生活認知所易於體察之常識，而
    有犯罪意圖者，非有正當理由，竟徵求他人提供帳戶、提款
    卡及取款密碼，客觀上可預見其目的，係供為某筆資金之存
    入後再行領出之用，且該筆資金之存入及提領過程係有意隱
    瞞其流程及行為人身分曝光之用意，一般人本於一般認知能
    力均易於瞭解（最高法院93年度臺上字第31號判決參照），
    是銀行帳戶提款卡因其高度專有性，倘有不明之金錢來源，
    甚而攸關個人法律上之責任，除非本人、與本人具有信賴關
    係或其他特殊原因，難認有何流通使用之可能；縱使特殊情
    況偶有交付他人使用之需，亦必然深入瞭解用途及合理性後
    ，再行提供以使用，方符常情。又有犯罪意圖者，不使用自
    己之帳戶，而要求他人提供帳戶，客觀上可預見其目的，係
    供為某筆資金之存入，後再行領出之用，且該筆資金之存入
    及提領過程係有意隱瞞其流程或避免行為人身分曝光之用意
    ，一般人本於一般認知能力均甚易於瞭解。而一般犯罪集團
    常以向不特定人收購或租用金融帳戶存摺之方法而從事如同
    本案之詐欺犯罪模式，報章、雜誌、電視亦常有報導。被告
    為成年人，且就讀大學法律系，對於將金融帳戶提款卡提供
    給他人使用有作為不法用途之風險，斷無不知之理，竟願將
    其提款卡及密碼等物交付予與其身分上不具密切關係之人，
    顯然對於該帳戶將作為不法使用，應屬有所認知。是雖依卷
    內事證並無積極證據證明被告知悉該詐欺正犯將如何犯罪，
    而無法認定被告有與該犯罪集團實施詐欺取財犯行之共同犯
    意聯絡，惟被告既對銀行帳戶交付他人使用，可能遭持以從
    事財產犯罪有所認知，其有幫助他人犯詐欺取財罪之不確定
    犯罪故意甚明。綜上，本件事證明確，被告幫助詐欺取財犯
    行洵堪認定，應依法論科。
三、核被告丁○○所為，係犯刑法第30條第1 項、第339 條第1
    項詐欺取財罪之幫助犯，依刑法第30條第2 項之規定減輕其
    刑。被告以一幫助詐欺之行為，使詐欺集團分別詐騙被害人
    丙○○、甲○○、乙○○等3 人，係以一行為觸犯數罪名，
    為想像競合犯，應依刑法第55條規定論以一幫助詐欺罪。本
    件聲請簡易判決處刑意旨雖未述及被告就被害人甲○○、乙○○遭詐騙部分之幫助詐欺取財犯行，然此部份與起訴之犯
    罪事實，既屬想像競合犯之裁判上一罪關係，應為起訴效力
    所及，且經檢察官移送併案審理，本院自得併予審究。原審
    以被告罪證明確，依刑事訴訟法第449 條第1 項前段、第3
    項、第454 第2 項、刑法第339 條第1 項、第30條第1 項前
    段、第2 項、第41條第1 項前段，刑法施行法第1 條之1 第
    1 項、第2 項前段等規定，判處被告拘役50日，並諭知易科
    罰金折算標準，固非無見，惟原審未及審酌本件移送併辦部
    分即附表編號2 、3 被害人甲○○、乙○○遭詐騙之犯罪事
    實，而有未當之處，故仍應由本院撤銷改判。爰審酌被告一
    時失慮，提供銀行帳戶供他人掩飾犯罪所得使用，非但增加
    被害人尋求救濟之困難，造成社會人心不安，亦助長詐騙犯
    罪者之氣焰，使詐欺犯罪者得以順利取得詐欺所得之財物，
    危害財產交易安全擾亂金融秩序甚鉅，惟其並未因提供帳戶
    實際獲利，且犯後坦承犯行，已賠償被害人丙○○、甲○○
    、乙○○，態度良好等一切情狀，量處如主文所示之刑，並
    諭知易科罰金之折算標準。又被告未曾因故意犯罪受有期徒
    刑以上刑之宣告，有臺灣高等法院被告前案紀錄表1 份附卷
    可稽，其因一時失慮，致罹刑典，犯後已坦承犯行，並返還
    被害人丙○○、甲○○、乙○○遭詐騙之29,983元、2,500
    元、9,983 元，有本院準備程序筆錄、轉帳紀錄在卷可稽（
    本院卷第40頁背面、第54頁），堪認被告經此刑之宣告後，
    應能知所警惕而無再犯之虞，被害人丙○○、乙○○並同意
    判處被告緩刑（本院卷第40頁背面），本院因認暫不執行其
    刑為當，爰依刑法第74條第1 項第1 款之規定，宣告緩刑2
    年，用啟自新。
據上論斷，應依刑事訴訟法第455 條之1 第1 項、第3 項、第36
9 條第1 項前段、第364 條、第299 條第1 項前段，刑法第30條
第1 項、第2 項、第339 條第1 項、第55條、第41條第1 項前段
、第74條第1 項第1 款，刑法施行法第1 條之1 第1 項、第2 項
前段，判決如主文。
本案經檢察官吳昭瑩到庭執行職務。
中    華    民    國    99    年    8     月    27    日
                  刑事第六庭審判長法  官  杜惠錦
                                  法  官  梁哲瑋
                                  法  官  陳美彤
以上正本證明與原本無異。
本件不得上訴。
                                  書記官  吳旻玲
中    華    民    國    99    年    8     月    27    日
【附表】：
┌──┬───┬────────────────────┐
│編號│被害人│詐騙方式                                │
├──┼───┼────────────────────┤
│ 1  │丙○○│真實姓名年籍不詳之詐欺集團成員於98年8 月│
│    │      │22日某時許，自稱「小婕」打電話給丙○○，│
│    │      │向之詐稱若欲邀約外出，需至提款機操作匯款│
│    │      │云云，致丙○○信以為真而陷於錯誤，於98年│
│    │      │8 月26日晚上10時22分許，以自動櫃員機轉帳│
│    │      │新臺幣（下同）29,983元存入系爭帳戶。    │
├──┼───┼────────────────────┤
│ 2  │甲○○│真實姓名年籍不詳之詐欺集團成員於98年8 月│
│    │      │26日晚間9 時許，在網路留言板自稱「靜萱」│
│    │      │刊登援交訊息，甲○○遂與之聯絡，該詐騙集│
│    │      │團成員對甲○○詐稱若欲出面援交，需匯款  │
│    │      │2,500 元，致甲○○信以為真而陷於錯誤，依│
│    │      │指示於98年8 月26日晚上，以自動櫃員機轉帳│
│    │      │2,500 元存入系爭帳戶。                  │
├──┼───┼────────────────────┤
│ 3  │乙○○│真實姓名年籍不詳之詐欺集團成員於98年8 月│
│    │      │26日凌晨某時許，在網路上佯稱可以進行援交│
│    │      │，並邀約乙○○見面吃飯，使乙○○不疑有他│
│    │      │而外出赴約，該詐欺集團成員以電話要求張裕│
│    │      │忠至銀行操作提款機以確認身分，使乙○○陷│
│    │      │於錯誤，於98年8 月26日晚上11時30分許，轉│
│    │      │帳9,983 存入系爭帳戶。                  │
└──┴───┴────────────────────┘
附錄本判決論罪法條全文
中華民國刑法第339 條第1 項
意圖為自己或第三人不法之所有，以詐術使人將本人或第三人之
物交付者，處5 年以下有期徒刑、拘役或科或併科1 千元以下罰
金。
中華民國刑法第30條
幫助他人實行犯罪行為者，為幫助犯。雖他人不知幫助之情者，
亦同。
幫助犯之處罰，得按正犯之刑減輕之。

司法院資訊處製作；財團法人民間司法改革基金會備份。
